【裁判字號】    98,聲判,4
【裁判日期】    980824
【裁判案由】    聲請交付審判
【裁判全文】
臺灣雲林地方法院刑事裁定               98年度聲判字第4號
聲  請  人  芳源行糖品有限公司
代  表  人  乙○○
代  理  人  李永裕律師
被      告  甲○○
            丙○○
上列聲請人因告訴被告等詐欺案件，不服臺灣高等法院臺南分院
檢察署檢察長中華民國98年2 月24日駁回再議之處分（98年上聲
議字第204 號），聲請交付審判，本院裁定如下：
    主  文
聲請駁回。
    理  由
一、按告訴人不服上級法院檢察署檢察長或檢察總長認再議為無
    理由而駁回之處分者，得於接受處分書後10日內委任律師提
    出理由狀，向該管第一審法院聲請交付審判；法院認為交付
    審判之聲請不合法或無理由者，應駁回之，刑事訴訟法第25
    8 條之1 、第258 條之3 第2 項前段分別定有明文。
二、本件聲請人即告訴人芳源行糖品有限公司以被告甲○○、丙○○涉犯刑法第339 條第1 項之詐欺取財罪嫌，向臺灣雲林
    地方法院檢察署檢察官提出告訴，經該署檢察官偵查終結為
    不起訴處分，聲請人聲請再議，經臺灣高等法院臺南分院檢
    察署檢察長發回續行偵查終結，仍以無積極證據足認被告甲○○、丙○○涉犯詐欺取財犯行，均應依刑法第252 條第10
    款規定為不起訴處分，於民國98年1 月21日以98年度偵續字
    第1 號為不起訴處分後，聲請人不服聲請再議，亦經臺灣高
    等法院臺南分院檢察署檢察長以再議為無理由，於98年2 月
    24日以98年度上聲議字第204 號處分書駁回再議，聲請人於
    同年2 月27日收受該處分書（見98年度偵續字第1 號卷第10
    8 頁），並於同年3 月9 日委任律師為代理人，具狀向本院
    聲請交付審判等情，業經本院依職權調閱前開不起訴處分卷
    宗及送達證書查核無訛，且有刑事聲請交付審判狀上本院之
    收狀戳章可稽，合先敘明。
三、聲請交付審判意旨略以：
  (一)依告訴狀所附編號NLS0304A/B、NLS0303 號合約書以觀（見
    96年度他字第304 號卷第16頁至第23頁），被告甲○○於94
    年2 月3 日與被告丙○○簽訂砂糖買賣契約書，契約書最末
    頁有被告甲○○之簽名，而買方為「Wang bow trading CO,
    LTD,Taiwan,R.O.C」，此即為被告甲○○擔任實際負責人之
    萬寶實業股份有限公司（下稱萬寶公司），該批貨物之貨款
    由聲請人芳源行糖品有限公司（下稱芳源行公司）委託合作
    金庫銀行虎尾分行於94年2 月16日簽發信用狀支付，信用狀
    記載之受益人Cargill 即被告丙○○所代表之嘉吉國際企業
    股份有限公司（下稱嘉吉公司）。互核信用狀之記載與上開
    契約書內容，足認上開信用狀係用以支付上開糖品交易之貨
    款。又若聲請人並未承接關於金寶源實業有限公司（下稱金
    寶源公司）進口糖品之交易，何以上開交易並非由金寶源公
    司委託銀行開立信用狀支付貨款，而係由聲請人委託銀行開
    立信用狀？從而，本件確實為金寶源公司向被告丙○○進口
    糖品，嗣協議由聲請人芳源行公司承接糖品，並由聲請人委
    託銀行開立信用狀以支付貨款甚明。原不起訴處分書捨此記
    載明確之書面證據不予採信，反採信被告2 人之辯解，並採
    信任職於被告丙○○公司之業務即證人蔡美寶，及與聲請人
    現正訟爭中之證人邱永桐之證述，即認並無金寶源公司資金
    不足要聲請人承接糖品之情事云云，自有認定事實不依證據
    之違法。
  (二)聲請人既已提供向嘉吉公司進口糖品之明細，且另提出南亞
    公證股份有限公司（下稱南亞公證公司）與歐亞公證股份有
    限公司（下稱歐亞公證公司）之檢驗報告，聲請人之代表人
    乙○○於偵查中復指明南亞公證公司檢驗之糖品係合約書編
    號117516之糖品，而歐亞公證公司檢驗之糖品係合約書編號
    NLS304A 中於94年3 月15日運送抵臺之糖品（即哥倫比亞特
    砂），依檢驗報告內容實已可直接證明被告丙○○所交付之
    糖品等級與契約書約定品質不符，應可認定有詐欺行為甚明
    。駁回再議處分理由一方面採認聲請人所提出之歐亞公證公
    司調查報告中確實記載糖度低於合約所定，另一方面卻又認
    為抽樣檢驗結果只能代表該檢驗貨櫃而不能代表全部糖品，
    且認為糖度較低部分僅佔聲請人承接之數量非大部分，而為
    有利於被告之認定，其採證認事顯然違反經驗法則及論理法
    則。
  (三)原不起訴處分認為聲請人所進口之51筆糖品經海關查驗結果
    顯示，均與原申報相同，並無與申請查驗品項不符乙情，所
    據無非係經濟部標準檢驗局97年6 月4 日經標二字第097000
    61890 號函及財政部關稅總局97年7 月16日臺總局徵字第09
    71012857號函，惟查上揭二函所謂「與原申報相同」，其意
    思應係指「原申報物品與查驗物品均為糖品」，而非解讀為
    「原申報物品與查驗物品均為糖品，且糖品等級相同」，蓋
    依海關查驗貨物實務，海關人員僅需從形式上判斷進口貨物
    係糖品而非其他物品或夾帶違禁物之情形即足（實際上海關
    人員亦根本無能力進一步檢驗判斷進口糖品之等級）。而聲
    請人始終主張者，係被告2 人所進口之糖品等級不符約定品
    質，而非主張被告2 人所進口之糖品非糖品，針對此點聲請
    人於原偵查程序中亦再三請求函詢財政部關稅總局查明關稅
    局查驗進口砂糖之方式為何，以及關稅局有無能力於查驗進
    口砂糖時判斷砂糖是否為「精煉糖」抑或「原料糖」，詎原
    不起訴處分書對此顯然容易調查之事項完全未查證，即逕以
    上開經濟部與財政部2 函作為被告丙○○並無交付劣等糖品
    之有利認定，採證之疏失偏頗至為顯然。從而，上開2 函不
    足為被告2 人有利之認定，亦不足以推翻聲請人所提出之檢
    驗報告記載糖度低於合約約定品質之事實。
  (四)依聲請人之代表人乙○○供述內容，印有「RAW SUGAR 」之
    包裝袋部分，係合約書編號NLS0304A中於94年3 月15日運送
    抵臺之糖品，因當時檢驗報告僅有拍攝糖品照片，聲請人之
    代表人乙○○乃自行拍攝包裝袋照片，原不起訴處分書採信
    被告丙○○否認有交付上開包裝袋之辯解，而認為不能以該
    包裝袋照片即認係被告丙○○交付予聲請人之糖品。惟查，
    系爭檢驗報告之作成日期在94年間，斯時聲請人豈有可能預
    見日後將有可能對於被告2 人興訟，而預先以其他糖品送驗
    以作為日後訴訟之準備？又依歐亞公證公司檢驗報告結果，
    該批糖品之蔗糖含量為98.73 ，而被告甲○○於96年10月29
    日詢問時供稱「特砂的糖度是99.8以上，二砂是在99.5 以
    下98.5以上」，則該批受檢驗糖品之蔗糖含量遠低於特砂應
    有的含糖量，顯然足堪認定被告2 人是以含量較低之糖品而
    混充為特砂，並向聲請人交付詐取貨款。再縱然聲請人之代
    表人乙○○關於有無SGS 檢驗報告乙節之前後供述不一，惟
    依歐亞公司檢驗報告結果及聲請人所提出之照片，即足以認
    定被告丙○○所交付之糖品與契約書約定品質不符，則究竟
    有無SGS 檢驗報告存在並不影響犯罪事實之認定。詎原不起
    訴處分竟以此為由為被告2 人供述可資採信之理由，其證據
    取捨及事實認定容有未洽。從而，依上開歐亞公證公司檢驗
    報告結果，即足以認定被告2 人就合約編號NLS0304A交易部
    分涉有詐欺罪嫌。
  (五)聲請人之代表人乙○○於偵查中已指明南亞公證公司檢驗之
    糖品合約編號為117516之糖品，又「direct Consumption
    cane raw sugar」究竟是否為二砂，僅需向臺灣糖業股份有
    限公司（下稱臺糖公司）函詢即知結果，而臺灣高等法院檢
    察署檢察長於前次發回續行偵查命令中，即已指出應就此部
    分向臺糖公司詢問「direct Consumption cane raw sugar
    」究竟係何種糖品，詎原不起訴處分未為函詢即遽認「dire
    ct Consumption cane raw sugar 」乃二砂，駁回再議處分
    對此亦未加詳究，更顯有違誤。又縱另聲請人之代表人乙○○關於原料糖是否可以食用乙節前後供述不一致，惟此與本
    件犯罪事實之爭點（即被告2 人是否以低價之糖品混充高價
    之糖品而向聲請人出售詐欺得款）並無重要關係，原不起訴
    處分捨棄簡便之證據調查方式（即向臺灣糖業股份有限公司
    函詢「direct Consumption cane raw sugar 」是否為二砂
    ）不採，而遽認聲請人之代表人乙○○指述之全部犯罪事實
    皆不可採信，亦顯然有悖於證據法則。
  (六)按特砂、二砂及原料糖，此三種等級之糖品，因其含糖程度
    不同而異其市場價格，此乃公眾週知之事項，倘被告2 人向
    聲請人稱將售予較高等級之糖品，並向聲請人收取較高等級
    糖品之貨款，惟事後卻交付聲請人較低等級之糖品，則聲請
    人當然受有財產上之損害（亦即支付較高之價金卻購得財產
    價值較低之劣質糖品）甚明。至於聲請人事後將劣質糖品另
    以高價出售予第3 人，此乃聲請人事後將劣質糖品另以高價
    出售予第3 人，核與被告2 人之詐欺行為無涉，詎原不起訴
    處分竟倒果為因，反以聲請人事後之自救行為推論被告2 人
    之詐欺行為並未對於聲請人造成損害云云，說理顯然矛盾。
  (七)聲請人於94年3 月15日糖品進口後，即因客戶反應糖度過低
    ，以及將糖品送驗後得知進口之糖品並非契約書所約定之特
    砂或二砂品質，因此乃向被告2 人反應，被告2 人並承諾就
    價差部分予以補償，並保證日後進口之糖品必定為特砂或二
    砂，因此聲請人方始同意繼續進行交易，聲請人並非自始即
    同意被告2 人交付劣等糖品，豈能因此反而認定聲請人並未
    陷於錯誤？嗣因被告2 人後續所交付之糖品等級送驗後依舊
    不符約定品質，聲請人方發覺被告2 人並無誠意解決問題而
    提起本件告訴。又被告2 人於94年3 月15日交付予聲請人之
    糖品並非特砂，卻依特砂之價格向聲請人收受貨款，此部分
    之行為即已該當詐欺罪之構成要件，豈能因嗣後聲請人繼續
    進口糖品，而回溯認為被告2 人交付劣質砂糖之行為不構成
    詐欺罪？
  (八)綜上，本件被告2 人確有施用詐欺之行為，並致使聲請人陷
    於錯誤，依此聲請人提出之檢驗報告、信用狀、契約書等，
    已足資證明被告2 人係以等級較低之糖品混充等級較高之糖
    品而交付聲請人，致使聲請人陷於錯誤，依合約書所載金額
    委託銀行開立信用狀支付貨款，換言之，依上揭偵查所得事
    證，被告2 人之犯行足堪認為「很可能獲致有罪判決」而應
    提起公訴，惟原不起訴處分及駁回再議處分之偵查判斷均容
    有未洽，適法性堪慮，尤其一方面採信聲請人所提出之歐亞
    公證公司調查報告中糖度低於合約所定之記載，另一方面卻
    又認為抽樣檢驗結果只能代表該檢驗貨櫃而不能代表全部糖
    品，並認為糖度較低部分僅佔聲請人承接之數量非大部分，
    而為有利被告之認定，如此認定事實顯然有違經驗法則及論
    理法則，聲請人實難甘服，爰依法聲請本院將本件交付審判
    ，以保權益。
四、按犯罪事實應依證據認定之，無證據不得認定犯罪事實，刑
    事訴訟法第154 條第2 項定有明文。又認定不利於被告之事
    實，須依積極證據，苟積極證據不足為不利於被告事實之認
    定時，即應為有利於被告之認定。另聲請人之告訴，係以使
    被告受刑事訴追為目的，是其陳述是否與事實相符，仍應調
    查其他證據以資審認，最高法院分別著有30年上字第816 號
    判例及52年臺上字第1300號判例足資參照。次按刑事訴訟法
    第258 條之1 規定告訴人得向法院聲請交付審判，係對於「
    檢察官不起訴或緩起訴裁量權」制衡之外部監督機制，法院
    僅就檢察官所為不起訴或緩起訴之處分是否正確加以審查，
    以防止檢察機關濫權，故法院裁定交付審判，即如同檢察官
    提起公訴使案件進入審判程序，是法院裁定交付審判之前提
    ，必須偵查卷內所存證據已符合刑事訴訟法第251 條第1 項
    規定「足認被告有犯罪嫌疑」檢察官應提起公訴之情形，亦
    即該案件已經跨越起訴門檻。依此立法精神，同法第258 條
    之3 第3 項規定法院審查聲請交付審判案件時得為必要之調
    查，其調查證據之範圍，自應以「偵查中曾顯現之證據」為
    限，不得就告訴人新提出之證據再為調查，亦不得蒐集偵查
    卷以外之證據，否則將與刑事訴訟法第260 條之再行起訴規
    定混淆不清。
五、被告甲○○、丙○○均堅詞否認有何詐欺取財之犯行：
  (一)被告甲○○辯稱：我沒有賣糖給乙○○經營的芳源行公司，
    我與乙○○及案外人邱永桐3 人在93年間陸續集資新臺幣（
    下同）1 億元（乙○○、甲○○各4 千萬元、邱永桐2 千萬
    元），成立金寶源公司，合作模式是由我負責向國外供應商
    詢價、訂購糖品，再由乙○○決定是否以該價格購糖，所以
    我是跟乙○○一起向丙○○進口糖品到國內銷售，而且當時
    金寶源公司集資的資金達1 億元，銀行的信用額度也有4 百
    多萬美金，金寶源公司沒有資金不足而需由芳源行公司承接
    進口糖的問題，乙○○所說並非事實。至於進口的糖品都是
    可以食用的特砂、二砂，如果是不能食用的原料糖，在海關
    就會被商品檢驗局退貨。另貨品如有遲延，買主可以選擇不
    要收貨，如果答應收貨，就必須修改信用狀，且可向供應商
    請求修改信用狀的費用。當年糖價行情看漲，乙○○評估後
    有同意收貨所以他才會修改信用狀。運送中貨櫃破洞進水遭
    水濕時，保險公司也會理賠。乙○○提出的檢驗報告，只是
    少數遭水濕的糖品，大部分的糖都是沒有問題的，而這部分
    瑕疵糖品供應商即丙○○及保險公司都有賠償，錢也都直接
    匯給乙○○，我都沒有參與。我只負責前半段接洽國外供應
    商訂購糖品，後半段都是乙○○在處理。且糖的進口是從94
    年2 月到10月分批進口的，如果年初買的糖就有問題，應該
    是報關時，乙○○就應該主張，這樣我們可以跟供應商索賠
    ，而不是每月繼續開信用狀將進口的糖拿去賣，並將3 人合
    夥的金寶源公司資金陸續轉匯至乙○○、其姊夫李春錫私人
    帳戶及乙○○所經營之芳源行公司帳戶達8 千餘萬元之後，
    等到年底結帳時，我與另一位股東即案外人邱永桐要求乙○○提出合夥帳冊時，乙○○才說糖品有問題，並稱金寶源公
    司營運虧損，資本額只剩8 百萬元。當年我向嘉吉公司購買
    特砂、二砂，價錢是每公噸272 至314 美元，另外跟英國供
    應商許文龍買的特砂、二砂價錢從280 元至314 美元，當年
    國際糖價漲到每公噸500 美元以上，我買的是最低價，不可
    能虧損，我與案外人邱永桐乃對乙○○提出侵占、背信等刑
    事告訴（臺灣雲林地方法院檢察署96年度偵字第1176號案件
    ）及損害賠償之民事訴訟（臺灣雲林地方法院95年度重訴字
    第17號案件），乙○○因此才會挾怨提出本件詐欺告訴等語
    。
  (二)被告丙○○則辯以：我公司係代理商，94年間有代理糖的進
    口給甲○○，約4 千噸的REFINED SUGAR （精煉糖）及3千
    噸的VHP SUGAR ，但沒有賣RAW SUGAR ，甲○○向我公司詢
    價，乙○○告訴我，甲○○購買的糖要經過他同意才算成交
    ，當初接洽時，就有說他們合作的模式，至於合約細節，我
    公司是由業務蔡美寶負責，乙○○都知道進口糖裝載的船期
    及品項，因為付款是由乙○○處理的，乙○○開的信用狀上
    面都有記載糖的品項。進口糖約分10批交貨，期間自97年3
    月至8 月，延續約半年之久，乙○○並沒有反應進口糖與合
    約品項不符，我收到的信用狀有很多張，如果1 張有問題，
    後面的乙○○就可以要求停止供貨及賠償，但乙○○並沒有
    提出理賠或停止運送的要求，我不知道為何現在才說糖品有
    問題。且貨物都是通過必要的檢驗才可能放行。約在94年3
    、4 月，乙○○有反應運送過程中之水濕，數量約有2 、3
    櫃，但不是全部，一櫃約幾包，這部分進口者都會向保險公
    司投保，就我所知數量約佔合約的百分之二，保險公司也都
    有理賠，資料都在乙○○那裡，因為合約條款的訂定此部分
    不是賣方的責任，所以由買主自己投保。另遲延是屬於商業
    合同的約定，都是經過雙方同意，嚴格來說，沒有遲延交貨
    的問題，因為乙○○可以選擇不開信用狀，如果同意修改信
    用狀，也可請求修改信用狀的費用。至於包裝袋為何有RAW
    SUGAR ，我是第1 次看到這個包裝袋，不過世界各國糖廠都
    有自己的外包裝，通常在合約上只約定糖的品項，不會約定
    使用如何的外包裝，乙○○在交易過程中沒有向我公司反應
    品項不符。而信用狀只要可以兌現就好，賣方不會過問是那
    家公司的信用狀，此兩個合約均完成交易，沒有任何付款的
    問題。況進口貨品均有第三公證檢驗單位報告給賣方，賣方
    再提供給銀行做押匯的文件，檢驗報告與信用狀所述品項、
    品質符合，銀行才會付款，如果不符，賣方就無法取得貨款
    等語。
六、經查：
  (一)聲請人芳源公司之代表人乙○○於96年3 月29日檢察官訊
    問時指述：甲○○幫我向嘉吉公司臺灣區總經理即被告丙○○採購特砂及二砂之糖品，這二種糖均屬於精煉糖，但實際
    交付之糖品卻為等級較低之原料糖，糖袋上都是註明原料糖
    ，我送去化驗也都是原料糖，目前糖品都已經銷售，只留下
    檢驗報告，我是送經濟部商檢局檢驗，還有SGS 公司檢驗，
    我跟他們買的糖全部都延誤，糖和契約內容所訂的都不同，
    我認為他們是在欺騙我，我是配合對方延誤的船期才修改信
    用狀等語（見96年度他字第304 號卷第84頁至第85頁）；
    96年10月29日檢察事務官詢問時指稱：我自己做糖的買賣生
    意約有10年，精鍊糖的糖度在99.8，原糖的糖度在99以下，
    原糖不可以直接食用，需要精鍊過才能使用，2 者一公噸價
    差100 美金，臺灣只有臺糖有這項設備，我與甲○○有成立
    金寶源公司，我們有業務分工，他負責採購，我負責銷售，
    是他跟丙○○購買糖的，合約上是寫精鍊糖，支付價錢是由
    我墊付的，因為金寶源公司沒有那麼多資金，每一批的第一
    批都是瑕疵品，我們有5 批，我們送檢驗都沒有過，甲○○
    總共買2 萬7 千噸，只有9 千噸是由金寶源公司承接，剩下
    的1 萬8 千噸由芳源行公司承接，我承接的全部是瑕疵品，
    金寶源公司部分有2 千噸是瑕疵品，供貨商表示甲○○買的
    就是這種糖，他們不願意處理，所以沒有賠償，當時甲○○
    有承諾要負責瑕疵品及遲延損失總共8 千多萬元，我才同意
    延後裝船，並修改信用狀，金寶源公司已經支付6 千多萬給
    芳源行公司，還差2 千多萬元，我在94年3 月份第一批貨到
    時，就發現是原料糖，因為食品業者可以加工後即可食用，
    所以統一、泰山才會向我購買等語（見96年度他字第304 號
    卷第111 頁至第116 頁）；98年1 月14日檢察官訊問時指
    述：我每一次合約只有驗一次，就是他卷裡面的第5 頁送南
    亞公證公司檢驗、第7 頁及第11頁送歐亞公證公司檢驗，我
    就只送驗這3 次，因為1 次化驗要1 萬多元，不可能每個都
    化驗，但是每一批品質都相同，我有把檢驗報告同批的糖銷
    售給統一及泰山，南亞公證公司調查報告的該批貨物是同一
    合約、同一批貨，是金寶源公司承接上半部，2 月21日到達
    的是金寶源的，我們芳源行公司是承接下半部，就是我告訴
    狀附表編號117516號瓜地馬拉二砂那批貨，也就是94年4 月
    12日至5 月22日間5 梯次到的貨，所謂「direct Consumpti
    on cane raw sugar 」係指「原料糖」，檢驗報告是要證明
    甲○○賣給芳源行的貨品為「原料糖」，原料糖是可以食用
    的，但是原料糖跟特砂、二砂在國際市場的價格價差非常大
    ，我其實在94年3 月份就知道是原料糖，只是欠缺再做化驗
    而已，我只有口頭通知甲○○、丙○○說糖有問題，沒有書
    面資料等語（見98年度偵續字第1 號卷第34頁至第40頁），
    並提出列有5 批貨物共1 萬8 千噸之「芳源行糖品有限公司
    94 年 進口砂糖延誤情形」（見96年度他字第304 號卷第2
    、3 頁）、外包裝袋為「RAW SUGAR 」（哥倫比亞生產）之
    相片2 張（見96年度他字第304 號卷第4 頁）及南亞公證公
    司94 年3月9 日檢驗報告影本1 紙（見96年度他字第304 號
    卷第5 頁至第6 頁）、歐亞公證公司94年5 月18日、94年6
    月10 日 檢驗報告影本2 紙（見96年度他字第304 號卷第7
    頁至第15頁）、編號NLS0304 、NLS0303 、117516、117709
    、119956號合約書影本5 份（見96年度他字第304 號卷第16
    頁至第33頁）等以為佐證。
  (二)聲請人雖提出外包裝袋為「RAW SUGAR 」（哥倫比亞生產）
    之相片2 張及南亞公證公司94年3 月9 日檢驗報告影本1紙
    、歐亞公證公司94年5 月18日、94年6 月10日檢驗報告影本
    共2 紙，用以證明被告2 人實際供應者均為原料糖，確有對
    聲請人施用詐術之情，惟：
  1.前開相片2 張上並無公證公司之戳章，難以辨認係告訴狀附
    表所指之何批貨物，聲請人之代表人乙○○於檢察官偵訊時
    雖指稱係哥倫比亞生產之第2 批貨物等語（見98年度偵續字
    第1 號卷第35頁），惟仍未能提出其他證據以補強其指述之
    真實性，尤其聲請人之代表人乙○○於檢察官訊問及檢察事
    務官詢問時有諸多重大瑕疵可指（詳後述），實難僅憑其單
    一指述，即確認係本件進口貨物之一，故自無從作為對被告
    2 人不利之證明。
  2.聲請人所提上開南亞公證公司94年3 月9 日檢驗報告部分：
    依該調查報告所記載，所檢驗之貨櫃為「1x20'container
      (490bags=24.50 M/T.)of direct Consumption cane raw
       sugar in bag」，於94年2 月21日抵達臺中港，受貨人
      為金寶源公司。經查告訴狀所附之「芳源行糖品有限公司
      94年進口砂糖延誤情形」內之「實際到貨日期」欄並無於
      94年2 月21日到貨者。據聲請人之代表人乙○○於98年1
      月14日檢察官訊問時陳稱：南亞公證公司調查報告的該批
      貨物是同一合約、同一批貨，是金寶源公司承接上半部，
      2 月21日到達的是金寶源公司的，我們芳源行公司是承接
      下半部，就是我告訴狀附表編號117516號瓜地馬拉二砂那
      批貨，也就是94年4 月12日至5 月22日間5 梯次到的貨，
      所謂「direct Consumption cane raw sugar」係指「原
      料糖」，檢驗報告要證明甲○○賣給芳源行公司的貨品為
      「原料糖」等語（見98年度偵續字第1 號卷第36頁至第37
      頁），惟乙○○所指該批貨物於告訴狀所附「芳源行糖品
      有限公司94年進口砂糖延誤情形」內之「實際到貨日期」
      ，為4 月12日到5 月22日總共5 梯次的貨，「開狀日期」
      為3 月7 日，「合約應到貨日期」為4 月1 日至4 月30日
      ，顯不可能有於開狀（3 月7 日）前即到貨（2 月21日）
      之情形發生。又觀諸上開編號117516號合約書，記載訂約
      日期為94年1 月29日，到貨日期為94年4 月1 日至同年月
      15 日 、同年月16日至同年月30日，並未記載2 月21日，
      且聲請人復無法提出其他證據以補強其指述之真實性，故
      聲請人之代表人乙○○指稱檢驗報告所檢驗之貨物係與「
      4 月12日到5 月22日總共5 梯次的貨」同一批等語，尚難
      採信。
    聲請人曾在96年11月23日「刑事聲請調查證據(一)狀」，以
      附表詳列芳源行公司94年進口砂糖明細，包括通關方式及
      申報日期，共計51筆（見他卷第275 至277 頁）。經臺灣
      雲林地方法院檢察署檢附該附表向財政部關稅總局函查通
      關及查驗事項，該總局以97年7 月16日台總局徵字第0971
      012857號函覆，並於附件將該51筆貨物之「貨物名稱」詳
      列，其中僅有進口日期為94年4 月25日、94年5 月4 日、
      94年5 月15日、94年5 月22日共4 筆之「貨物名稱」為「
      DIRECT CONSUMPTION CANE RAW SUGAR 」，其餘進口日期
      為94年3 月14日至94年10月1 日共47筆之「貨物名稱」分
      別為「VHP SUGAR 」、「CANE WHITE REFINED SUGAR」或
      「REFINED CANE WHITE SUGAR」（見97年度偵字第1240號
      卷第7 頁至11頁）。聲請人之代表人乙○○於98年1 月14
      日偵訊時主張上開4 筆貨物即為告訴狀附表中「合約編號
      」為117516之進口5 筆貨物中之4 筆，就是瓜地馬拉二砂
      ，但關稅總局是抽驗且只有目視檢驗，沒有檢測糖度云云
      （見98年度偵續字第1 號卷第37頁）。惟依告訴狀所附之
      編號117516號合約書第2 點（見他卷第25頁），貨物品名
      確實為「DIRECT CONSUMPTION CANE RAW SUGAR 」，既然
      合約明訂要採買的糖品為「DIRECT CONSUMPTION CANE RA
      W SUGAR 」，買主為芳源行公司，而聲請人之代表人乙○○於檢察事務官詢問時指稱：原糖不可以直接食用，需要
      精鍊過才能食用，合約上是要購買精鍊糖等語（見96年度
      他字第304 號卷第11 2頁），故應可認定「DIRECT CONSU
      MPTION CANE RAW SUGAR 」係指可供食用之糖品。對此，
      聲請人之代表人乙○○於98年1 月14日偵訊時則改口稱：
      「原料糖是可以食用的」等語（見98年度偵續字第1 號卷
      第38頁），此與其先前指訴被告以不可直接食用之原料糖
      冒充可食用之精煉糖說法，自相矛盾。又對照被告甲○○
      於檢察事務官詢問時供稱：「DIRECT CONSUMPTION CANE
      RAW SUGAR 」自英文名稱翻譯是直接可以食用的甘蔗糖，
      也就是臺灣所講的「二砂」等語（見98年度偵續字第1 號
      卷第54頁至第55頁），且參以聲請人於96年11月6 日「刑
      事補充理由(一)狀」提出編號117516契約書影本，該契約為
      芳源行公司向CZARNI KOW公司購糖之合約，其中「DIRECT
        CONSUMPTION CANE RAW SUGAR」旁確有書寫標明「產品
      ：二砂」，可見聲請人之代表人乙○○亦深知「DIRECT
      CONSUMPTION CANE RAW SUGAR」係指「二砂」無訛（見96
      年度他字第304 號卷第176 頁），堪認聲請人之代表人乙○○所謂「DIRECT CONSUMPTION CANE RAW SUGAR 」係指
      「原料糖」，而指控被告丙○○賣給聲請人之貨品為劣等
      「原料糖」之指訴，委無可採。
    從而，上開南亞公證公司檢驗報告所檢驗之貨物係「DIRE
      CT CONSUMPTION CANE RAWSUGAR」，與聲請人所提供之編
      號117516號合約書內記載交易標的相符，且該批貨物係於
      94年2 月21日到貨，並無證據證明係由聲請人承接，又該
      檢驗報告內復無糖度測試之數據，故難認被告甲○○、丙○○2 人客觀上有對聲請人施用詐術。
  3.聲請人所提上開歐亞公證公司94年5 月18日、94年6 月10日
    檢驗報告部分：
    依上開歐亞公證公司94年5 月18日調查報告所記載，檢驗
      之貨櫃為「1x20'container(500 bags=25.000 M/T) of C
      ane White Refined Sugar 」，來自哥倫比亞，於94年3
      月15日抵達基隆港，抽樣檢驗結果糖度為98.73%、濕度為
      1.34% ，經比對告訴狀所附之「芳源行糖品有限公司94年
      進口砂糖延誤情形」內之「實際到貨日期」為94年3 月15
      日者，為編號NLS0304A合約之「哥倫比亞特砂」。又由告
      訴狀所附編號NLS0304A/B合約影本（見他卷第16頁），可
      知合約所定最低糖度（MINIMUMPOLARIZATION） 為99.7度
      、最大濕度為0.1%，因此，聲請人所提出之歐亞公證公司
      94年3 月18日調查報告影本所記載之糖度確實低於合約所
      定，惟因該貨櫃載運糖品之濕度為合約所定之13.4倍，故
      是否因濕度過高而導致糖度不足，尚待確認，未能以該檢
      驗報告即認被告二人所交付者為等級較低之原料糖。
    依上開歐亞公證公司94年6 月10日調查報告所記載，檢驗
      之貨櫃為「1x20'container(479 bags=23.950 M/T) of V
      HP Sugar of Fair Average Quality of Crrent crop wi
      th」，來自哥倫比亞，於94年4 月12日抵達臺中港，抽樣
      檢驗結果糖度為95.28%、濕度為0.27% ，經比對告訴狀所
      附之「芳源行糖品有限公司94年進口砂糖延誤情形」內之
      「實際到貨日期」為94年4 月12日者，為編號NLS0303 合
      約之「哥倫比亞二砂」。又由告訴狀所附編號NLS0303 合
      約影本（見96年度他字第304 號卷第19頁），可知合約所
      定最大糖度（MAXIMUMPOLARIZATION） 為99.4度、最大濕
      度為0.20 %，因此，聲請人所提出之歐亞公證份有限公司
      94年6 月10日調查報告影本所記載之糖度確實低於合約所
      定，惟因該貨櫃運載糖品之濕度大於合約所定，故是否因
      濕度過高而導致糖度不足，亦尚待確認，未能僅以該檢驗
      報告即認被告二人所交付者為等級較低之原料糖。
  4.聲請人之代表人乙○○於96年3 月29日檢察事務官詢問時先
    稱：甲○○幫我向嘉吉公司臺灣區總經理即被告丙○○採購
    特砂及二砂之糖品，這二種糖均屬於精煉糖，但實際交付之
    糖品卻為等級較低之原料糖，糖袋上都是註明原料糖，我送
    去化驗也都是原料糖，目前糖品都已經銷售，只留下檢驗報
    告，我是送經濟部商檢局檢驗，還有SGS 公司檢驗等語（見
    96年度他字第304 號卷第84頁），然乙○○遲至98年1 月14
    日檢察官訊問時非但未能提出SGS 公司之檢驗報告，且改稱
    ；我每一次合約只有驗1 次，就是他卷裡面的第5 頁送南亞
    公證公司檢驗、第7 頁及第11頁送歐亞公證公司檢驗，我就
    只送驗這3 次，因為1 次化驗要1 萬多元，不可能每個都化
    驗，但是每一批品質都相同，我有把檢驗報告同批的糖銷售
    給統一及泰山等語（見98年度偵續字第1 號卷第35頁至第36
    頁），否認有SGS 公司之檢驗報告存在，其指述已前後歧異
    ，是否可信即屬可疑。又聲請人之代表人乙○○於96年10月
    29 日 檢察事務官詢問時指稱：我自己做糖的買賣生意約有
    10年，原糖不可以直接食用，需要精鍊過才能使用，因為食
    品業者可以加工後即可食用，所以統一、泰山才會向我購買
    等語（見96年度他字第304 號卷第111 頁至第116 頁），然
    經臺灣雲林地方法院檢察署函詢統一企業股份有限公司（下
    稱統一公司）、泰山企業股份有限公司（下稱泰山公司）結
    果，統一公司於97年6 月2 日陳報：94年間僅向金寶源公司
    購買「特號砂糖」，並未向芳源行或金寶源公司採購「原料
    糖」等語（見97年度偵字第1240號卷第13頁至第14頁）；泰
    山公司則於97年6 月16日陳稱：自94年6 月13日起至同年月
    30日止總共向金寶源公司訂購「特砂糖」16萬4,000 公斤，
    另自94年7 月5 日起至同年9 月2 日止總共向芳源行公司訂
    購「特砂糖」29萬4,500 公斤，及自94年5 月9 日起至同年
    7 月30日止總共向芳源行公司訂購「二砂糖」68萬8,700 公
    斤，僅係購買上揭「特砂糖」及「二砂糖」，均無須於購買
    後再自行加工為可食用之精煉糖等語（見97年度偵字第1240
    號卷第15頁至第18頁），有統一公司96年6 月2 日及泰山公
    司97 年6月16日陳報狀各1 紙附卷可稽，則聲請人上開所指
    稱其承接之糖品均為原料糖，並將該糖品銷售給統一公司及
    泰山公司加工後使用云云，顯與統一公司及泰山公司上開所
    陳報情況不符，是尚難認聲請人指述被告2 人所交付者為等
    級較低之原料糖云云屬實。
  5.聲請人之代表人乙○○於96年10月29日檢察事務官詢問時先
    指稱：每一批的第1批都是瑕疵品，我們有5 批，我們送檢
    驗都沒有過，我承接的全部是瑕疵品等語；再於98年1 月14
    日檢察官訊問時指述：我每一次合約只有驗1次，就是他卷
    裡面的第5 頁送南亞公證公司檢驗、第7 頁及第11頁送歐亞
    公證公司檢驗，我就只送驗這3 次等語如上，然上開南亞公
    證公司檢驗報告所檢驗之貨物係「DIRECT CONSUMPTION CAN
    E RAW SUGAR 」，與聲請人所提供之編號117516號合約書內
    記載交易標的相符，該檢驗報告內並無糖度測試之數據，復
    無證據證明係由聲請人承接；又上開歐亞公證公司檢驗報告
    僅係檢查1 貨櫃，縱認抽樣檢驗結果能代表該貨櫃，亦未能
    因此認為與該貨櫃同一批進口之其他貨櫃內情形亦相同。此
    受檢查之2 貨櫃所裝載之貨物共重48.950噸（25.000M/T+23
    .9 50M/T），在聲請人之代表人乙○○指訴所承接之1 萬8
    千噸中，亦非佔甚大之比例，且乙○○指述被告2 人所交付
    者為等級較低之原料糖一節，復有上開重大瑕疵可指，是尚
    難遽認聲請人自被告2 人處所承接之糖品均為原料糖，應不
    能證明被告2 人有對聲請人施用詐術。
  (三)聲請人固指證有陷於錯誤而購買劣質糖品之情事，惟：
  1.證人即嘉吉公司之業務蔡美寶於檢察事務官詢問時證稱：94
    年間，甲○○要採購REFINED SUGAR 及VHP SUGAR ，…，合
    約由甲○○簽定後，後續如何裝船、船期為何、如何付款、
    信用狀如何開，都是乙○○與我公司談的，我公司會遵照乙○○的指示配合辦理，而於94年間，我公司分批交付約10幾
    批REFINED SUGAR 及VHP SUGAR 糖品，期間長達半年，他們
    從來沒有說糖的品項不對等語明確（見96年度他字第304 號
    卷第136 頁）；證人金寶源公司股東邱永桐亦證稱：我們向
    國外只買特砂及二砂，94年間我也沒有聽乙○○說過進口的
    糖是原料糖等語綦詳（見98年度偵續字第1 號卷第52頁）。
    又聲請人之代表人乙○○於98年1 月14日檢察官訊問時指述
    ：我每一次合約只有驗1 次，就是他卷裡面的第5 頁送南亞
    公證公司檢驗、第7 頁及第11頁送歐亞公證公司檢驗，我就
    只送驗這3 次，因為1 次化驗要1 萬多元，但是每一批品質
    都相同，我其實在94年3 月份第1 批貨到時，就發現是原料
    糖，我只是欠缺再做化驗而已，我只有口頭通知甲○○、丙○○說糖有問題，沒有書面資料等語如上，苟其於第一批貨
    到時即發現所購買者係原料糖，何以仍同意繼續進貨？實與
    常情未符。
  2.聲請交付審判意旨固指稱：聲請人之所以繼續進貨，是因為
    聲請人相信被告2 人承諾保證會依照合約書所約定之糖品等
    級出貨，聲請人方始同意繼續購買，豈能因此反而認定聲請
    人並未陷於錯誤云云，然倘若聲請人於94年3 月份第1 批貨
    到時，發現所購買者係原料糖後，係因被告2 人承諾保證會
    依照合約書所約定之糖品等級出貨，始同意繼續購買，則歐
    亞公證公司於94年5 月18日檢驗出編號NLS0304A/B合約、94
    年3 月15日進貨之糖品低於合約所定之糖度後，衡情聲請人
    已經第2 次發現被告2 人未依照合約書所約定之糖品等級出
    貨，何以仍願意於同年5 月21日、5 月24日、5 月28日、5
    月29日、6 月5 日進貨（詳告訴狀所附編號NLS0304A/B合約
    影本）？又歐亞公證公司於94年6 月10日再次檢驗出編號NL
    S0303 合約、94年4 月12日進貨之糖品低於合約所定之糖度
    後，斯時聲請人已屬第3 次發現被告2 人未依照合約書所約
    定之糖品等級出貨，豈有可能仍願意於同年6 月12日、6 月
    26日進貨（詳告訴狀所附編號NLS0303 合約影本），並依其
    他合約陸續進貨至10月1 日（詳告訴狀所附編號117709合約
    影本）？矧若聲請人之代表人乙○○明知或懷疑為原料糖仍
    續為購買，實難認有何陷於錯誤而購買劣質糖品之情事。
  3.至證人即聲請人之員工陳佳琪於檢察官訊問時證稱：是客戶
    打電話向我抱怨糖份比較低，有雜質，我跟莊瓊如報告，至
    於莊瓊如有沒有跟老闆乙○○反應，我不清楚等語（見98年
    度偵續字第1 號卷第35頁至第36頁）；證人即聲請人之員工
    莊瓊如於檢察官偵訊時證稱：是客戶打電話跟我抱怨說糖份
    比較低，有雜質，我就跟乙○○反應，我沒有跟蔡美寶反應
    ，乙○○有跟我講他有向甲○○及丙○○反應這件事等語（
    見98年度偵續字第1 號卷第39頁），然苟聲請人所購買者確
    為原料糖，何以既於94年3 月份已明知為原料糖，而仍同意
    繼續進貨逾半年？足見聲請人之代表人乙○○在接獲客戶抱
    怨糖份較低之情況下，仍未認真或正式向被告丙○○等人提
    出質疑或停止供貨，遲至96年3 月間，在聲請人之代表人乙○○與被告甲○○發生財務糾紛後，始提出告訴，是尚難遽
    認聲請人有何陷於錯誤而購買劣質糖品可言。
  (四)綜上所述，本件並無證據證明聲請人所收取之1 萬8 千噸糖
    品，均為等級較低之原料糖，且無法證明聲請人有陷於錯誤
    而收取劣等糖品之情事，是被告2 人涉犯詐欺取財罪嫌自有
    未足。至於被告甲○○與乙○○間究竟是合夥或買賣關係（
    此部分業經臺灣雲林地方法院檢察署檢察官認定係合夥關係
    ，而以96年度偵字第1176號起訴書對乙○○所涉詐欺、業務
    侵占等罪嫌提起公訴）？乙○○所述被告甲○○交付之金額
    究竟係合夥之出資或用以賠償進口貨物之損失？乙○○是否
    曾向被告2 人反應糖品品項不符？等爭議，並未能影響本件
    被告2 人詐欺罪嫌是否成立。原不起訴處分書及駁回再議處
    分書既已於理由內依憑卷內資料，詳加指駁，逐一說明認定
    之依據，而予以不起訴處分，於法並無調查未盡周延之處，
    核與經驗法則、論理法則及證據法則無違，聲請人猶執前詞
    指摘原不起訴與再議處分違法而聲請交付審判，尚無理由，
    應予駁回。
七、依刑事訴訟法第258條之3第2項前段，裁定如主文。
中    華    民    國    98    年    8     月    24    日
            刑事第六庭  審判長法  官  廖國勝
                              法  官  吳錦佳
                              法  官  黃楹榆
以上正本證明與原本無異
本件不得抗告。
                              書記官  李雅怡
中    華    民    國    98    年    8     月    24    日


司法院資訊處製作；財團法人民間司法改革基金會備份。
